臺灣桃園地方法院刑事判決　　　　　　　　95年度訴字第25號
公　訴　人　臺灣桃園地方法院檢察署檢察官
被　　　告　乙○○
　　　　　　　　　　（另案於臺灣新竹監獄執行中）
選任辯護人　邱鎮北律師
　　　　　　莊守禮律師
被　　　告　甲○○
　　　　　　　　　　（另案於臺灣桃園女子監獄執行中）
指定辯護人　本院公設辯護人彭詩雯
上列被告等因違反毒品危害防制條例案件，經檢察官提起公訴（
94年度偵字第15426 號），本院判決如下：
    主  文
乙○○共同連續販賣第一級毒品，處無期徒刑，褫奪公權終身，
如附表編號1 至3 所示之海洛因沒收銷燬之，如附表編號5 至10
所示之物沒收，編號9 、10所示之物，如全部或一部不能沒收時
，以其財產抵償之；又連續販賣第二級毒品，處有期徒刑拾伍年
，如附表編號4 所示之甲基安非他命沒收銷燬之，如附表編號5
至8 及編號11所示之物沒收，編號11所示之物，如全部或一部不
能沒收時，以其財產抵償之；又行使變造之中華民國國民身分證
，足以生損害於公眾及他人，處有期徒刑參月，如附表編號12、
13所示變造證件上貼用之「乙○○」照片各壹張均沒收；應執行
無期徒刑，褫奪公權終身，如附表編號1 至4 所示之海洛因及甲
基安非他命沒收銷燬之，如附表編號5 至11所示之物及如附表編
號12、13所示變造證件上貼用之「乙○○」照片各壹張均沒收，
編號9 至11所示之物，如全部或一部不能沒收時，以其財產抵償
之。
甲○○共同連續販賣第一級毒品，累犯，處有期徒刑拾伍年，如
附表編號2 至3 所示之海洛因沒收銷燬之，如附表編號5 至9 所
示之物沒收，編號9 所示之物，如全部或一部不能沒收時，以其
財產抵償之。被訴販賣第二級毒品部分無罪。
    事  實
一、乙○○明知海洛因係中央主管機關明令公告禁止販賣之第一
    級毒品，依法不得販賣及持有，竟基於意圖營利之概括犯意
    ，先於民國93年11月15日晚上7 時50分許，在桃園縣中壢市
    內壢地區某不詳汽車旅館內，以新臺幣（下同）七萬元之價
    格向某不詳真實姓名而綽號「章哥」之男子販入如附表編號
    1 所示之海洛因9 包，欲伺機出售予不特定人牟利，惟未及
    出售前，即於同日晚間9 時20分許，在桃園市○○街167 號
    4 樓之2 為警查獲，並扣得上開海洛因9 包。詎乙○○仍不
    知收斂，且明知甲基安非他命係中央主管機關明令公告禁止
    販賣之第二級毒品，依法不得販賣及持有，竟基於販賣甲基
    安非他命營利之概括犯意，並承前販賣海洛因營利之概括犯
    意，自94年6 月初某日起至同年8 月16日止，以其所有如附
    表編號5 所示之行動電話1 支（內裝有0000000000號行動電
    話門號SIM 卡1 張），做為其與需購買海洛因及甲基安非他
    命之人間之交易聯絡工具，而連續販賣第一級毒品海洛因予
    謝志義（使用0000000000號行動電話門號）、呂青綺（使用
    0000000000號行動電話門號）及鄭文昌多次，及連續販賣甲
    基安非他命予謝志義及呂青綺多次。而甲○○係乙○○之妻
    ，曾因違反毒品危害防制條例案件經法院判處有期徒刑6 月
    確定，該案與其前案違反麻醉藥品管理條例之殘刑有期徒刑
    1 年8 月7 日接續執行，於92年11月25日執行完畢，仍不知
    悔改，其明知乙○○係從事販賣第一級毒品海洛因之人，竟
    與之共同基於意圖營利之概括犯意聯絡，自94年6 月初某日
    起至94年8 月16日止，負責接聽乙○○所使用之上開行動電
    話與呂青綺洽談海洛因之買賣事宜，或交付毒品海洛因，而
    共同販賣海洛因予呂青綺多次。其二人販賣毒品之詳情如下
    ：
  (一)乙○○自94年8 月1 日起至同年8 月11日止，在桃園縣大溪
    鎮后尾巷11號、崎頂、中壢市龍岡圓環、桃園市○○路及臺
    北縣鶯歌鎮等處，連續販賣海洛因予謝志義5 次，販賣金額
    各為一萬五千元、六千元、一萬六千五百元、七千五百元及
    七千五百元。又乙○○亦曾於94年8 月6 日上午10時54分許
    ，承諾出售一萬五千元之海洛因予謝志義，雙方並已約妥交
    貨地點，惟嗣因乙○○無法交付海洛因而未順利完成交易。
  (二)乙○○與甲○○自94年6 月初某日起至94年8 月16日止，共
    同在桃園市○○路、桃園交流道、八德市○○路花旗駕訓班
    、八德交流道及大溪鎮等處，連續販賣海洛因予呂青綺11次
    ，交易金額各為三萬元1 次、一萬五千元1 次及八千元9 次
    。
  (三)乙○○於94年7 月間，在桃園縣桃園市○○路快樂城電子遊
    戲場，連續販賣海洛因予鄭文昌3 次，每次交易金額為一萬
    五千元，另於94年7 月16日及17日，在桃園市○○街19號販
    賣海洛因予鄭文昌各1 次，交易金額各為一萬五千元。
  (四)乙○○自94年7 月間某日起至同年8 月19日前某日止，在桃
    園縣大溪鎮后尾巷11號、崎頂、中壢市龍岡圓環、桃園市○
    ○路及臺北縣鶯歌鎮等處，連續販賣甲基安非他命予謝志義
    7 次，交易金額除其中1 次為八千元外，其餘6 次均各為七
    千元。
  (五)乙○○自94年6 月初某日起起至94年8 月16日前某日止，在
    桃園市○○路、桃園交流道、八德市○○路花旗駕訓班、八
    德交流道及大溪鎮等處，連續販賣甲基安非他命予呂青綺10
    次，交易金額各為二千元6 次及一千元4 次。
  (六)嗣因警方監聽乙○○所使用之上開行動電話發覺有異後，遂
    於94年8 月19日晚間8 時20分許，在桃園縣龜山鄉○○街優
    美社區前查獲乙○○，惟乙○○為圖掩飾身實身分，早在94
    年8 月19日為警查獲前即將其本人之照片各1 張換貼於詹錫
    騏之中華民國國民身分證（下稱：身分證）及駕駛執照上，
    而變造完成如附表編號12、13所示之證件，並在接受警方詢
    問時出示如附表編號12所示變造之詹錫騏身分證，欲藉此逃
    避刑責，但遭警方識破，經警方徵得乙○○之同意後，除在
    其背包及所駕駛之車號139-MU號營業用小客車內扣得如附表
    編號2 所示之海洛因2 包及編號4 所示其中之1 包甲基安非
    他命外，並在背包內扣得如附表編號5 所示之行動電話1 支
    及如附表編號12、13所示之變造證件，後經乙○○同意帶同
    警方至位於桃園縣平鎮市○○路72巷6 號6 樓租屋處搜索，
    除在屋內查獲甲○○外，並在該處扣得如附表編號3 所示之
    海洛因7 包、如附表編號4 所示之其他甲基安非他命3 包及
    如附表編號6 至8 所示屬被告乙○○所有而供或備供其販賣
    毒品所用之物。
二、案經桃園縣政府警察局刑事警察大隊報請臺灣桃園地方法院
    檢察署檢察官偵查起訴。
    理  由
壹、有罪部分：
一、按司法警察機關於合乎通訊保障及監察法第5 條第1 項所規
    定之要件，偵查中向檢察官提出聲請，經由檢察官核發通訊
    監察書後，即得實施通訊監察，通訊保障及監察法第5 條定
    有明文。查本案員警對0000000000號行動電話，自94年7 月
    26日上午10時起至同年8 月24日上午10時止實施監聽錄音，
    已依法取得檢察官核發之通訊監察書，有臺灣桃園地方法院
    檢察署94年丙○惟署聲監字第000485號通訊監察書（含通訊
    監察書電話附表）在卷可稽。又依據該通訊監察書暨電話附
    表記載，案由及涉嫌觸犯之法條為毒品危害防制條例（毒品
    危害防制條例第4 條），監察對象為「詹○○」，監察方法
    為監聽、錄音及其他，因之，前開通訊監察書均已載明涉嫌
    觸犯案由、監察對象、監察之通訊種類及號碼等足資識別之
    特徵、監察處所、理由、方法、聲請機關或依職權核發、執
    行機關、適用法條、監聽結果報告等事項，已符合前開法定
    要件，是以本案員警對被告乙○○所使用之行動電話實施監
    聽錄音，並未逾越授權實施監察之範圍。再者，被告乙○○
    於本院亦坦承：0000000000號行動電話門號為其所持用等語
    ，被告於監聽過程透露犯罪行為之陳述，並非因員警監聽所
    致，其陳述係出於被告之自由意思，自可採信，因之監聽錄
    音所取得之證據，有證據能力。又監聽錄得之錄音，係憑機
    械力照錄，未經人為操作，復未伴有個人主觀意見在內，應
    有證據能力，先予敘明。
二、訊據被告乙○○及甲○○均矢口否認有販賣第一級或第二級
    毒品之犯行，被告乙○○辯稱：其於93年11月15日為警查獲
    時係擔心若坦承施用毒品會被送去勒戒，所以才說毒品是要
    賣的，其是為了想交保才會這麼說，0000000000號行動電話
    門號雖是其所使用，但其並沒有販賣毒品給別人，也不認識
    鄭文昌，其與謝志義通話內容所說的「男生」、「硬的」應
    該是指溶血素，「女生」、「軟的」應該是指牛樟菇，都是
    健康食品，其雖然曾拿毒品給呂青綺，但其從未跟呂青綺收
    錢云云；被告甲○○則辯稱：其雖有幫乙○○接過電話，但
    電話中的人說要找乙○○，其就將電話交給乙○○，監聽內
    容說的交東西是交一種叫溶血素的物品，其雖曾跟乙○○去
    找過呂青綺，但其未曾拿過毒品給呂青綺，且94年8 月1 日
    其與呂青綺通話後，並未跟呂青綺見面云云。經查：
  (一)被告乙○○於93年11月15日晚上7 時50分許，在桃園縣中壢
    市內壢地區某不詳汽車旅館內，以新臺幣（下同）七萬元之
    價格向某不詳真實姓名而綽號「章哥」之男子販入如附表編
    號1 所示之海洛因9 包，欲伺機出售予不特定人牟利之犯罪
    事實，業據被告乙○○於警詢、偵查中坦承不諱，而扣案如
    附表編號1 所示之白色粉末經送請鑑定結果，均含第一級毒
    品海洛因成分乙情，亦有法務部調查局鑑驗通知書1 紙在卷
    可考，足徵被告販入者確為海洛因無訛。被告於本院審理時
    雖翻異前供否認犯罪，但其並未抗辯其前揭於警詢、檢察官
    訊問時之自白，係出於脅迫、利誘、詐欺等不正方法，自得
    採為證據。且販賣海洛因係死刑、無期徒刑之重罪，一般持
    有毒品者遭查獲時，縱本身有販賣之事實，亦均辯稱係單純
    供己施用，以免遭判重刑影響一生，然被告乙○○竟辯稱其
    係為避免遭送勒戒及為拼交保始供稱有販賣牟利之意圖，此
    顯與常情事理有違，不足採信。況被告乙○○於遭警方查獲
    之初，因未及防備且較少權衡利害，預設佈局而構詞巧飾，
    是其於甫遭警查獲及移送地檢署時所為供述，自較其嗣經思
    考後而於本院審理時翻異之辯詞為可採。
  (二)被告乙○○販賣海洛因及甲基安非他命予謝志義之犯行，業
    據證人謝志義於本院審理時具結證述綦詳，並經本院勘驗94
    年8 月1 日上午11時35分16秒、同年月4 日晚間10時56分18
    秒、同年月5 日下午3 時40分3 秒、同年月5 日下午4 時57
    分59秒、同年月6 日上午10時54分3 秒、同年月6 日下午4
    時34分14秒、同年月8 日下午1 時7 分20秒及同年月11日上
    午11時52分43秒之監聽內容屬實。且證人謝志義曾因施用毒
    品案件經觀察、勒戒後，認無繼續施用毒品之傾向，經檢察
    官94年12月6 日為不起訴處分，亦有臺灣桃園地方法院檢察
    署檢察官94年度毒偵字第5167號、第6121號不起訴處分出1
    份在卷可考，足徵證人謝志義確染有施用毒品之惡習而有購
    買毒品之需求，是謝志義上開指證當非虛構之詞。至證人謝
    志義雖另證稱：其跟乙○○拿毒品時，乙○○都未向其拿錢
    云云，但查，依謝志義之證述內容觀之，其向乙○○購買海
    洛因之金額合計為五萬二千五百元，購買甲基安非他命之總
    金額則為五萬元，金額頗高，而謝志義與乙○○間僅係單純
    之毒品提供者與購買者之關係，衡諸常情，乙○○頂多偶允
    謝志義賒欠一、二千元，但絕無讓謝志義全數賒欠十萬餘元
    之可能，稽此，證人謝志義此部分證述顯為迴護被告乙○○
    之詞，不足採信。
  (三)被告乙○○、甲○○共同販賣海洛因予呂青綺及被告乙○○
    販賣甲基安非他命予呂青綺之犯行，業據證人呂青綺於本院
    審理時具結證述綦詳，並經本院勘驗94年7 月28日下午3 時
    35 分23 秒、94年7 月30日凌晨2 時50分8 秒、94年7 月30
    日凌晨3 時29分11秒、94年7 月30日凌晨3 時48分1 秒、94
    年7 月31日晚間9 時29分33秒、94年8 月1 日凌晨0 時33分
    46 秒 、94年8 月1 日凌晨1 時3 分54秒及94年8 月1 日凌
    晨1時37 分22秒之監聽內容屬實。且警方於94年8 月17日查
    獲呂青綺涉嫌施用毒品案件時，當場在呂青綺身上扣得海洛
    因等情，業據本院調取臺灣桃園地方法院檢察署94年度毒偵
    字第4921號及臺灣板橋地方法院檢察署94年度毒偵5916號卷
    宗核閱無訛，足徵呂青綺所稱其撥打0000000000號行動電話
    門號向乙○○購買海洛因之證詞非虛。被告乙○○雖辯稱：
    其交毒品給呂青綺並沒有拿錢云云，惟依呂青綺之供述，其
    購買海洛因及甲基安非他命之總金額達十三萬三千元，縱乙
    ○○與呂青綺曾為男女朋友，然其二人既已分手，且乙○○
    又另與甲○○結婚，衡情乙○○實無可能繼續全額負擔呂青
    綺施用毒品之花費，況證人呂青綺就被告乙○○販賣毒品之
    金額已證述甚明，若乙○○從未收取代價，豈有刻意與呂青
    綺商討價錢之必要，是被告乙○○上開辯解不足採信。至被
    告甲○○雖辯稱：其94年8 月1 日與呂青綺聯絡後，並未與
    呂青綺見面云云，但查，證人呂青綺既已證稱當日曾與甲○
    ○見面並有拿到海洛因，且由監聽內容觀之，甲○○與呂青
    綺不僅多次聯繫確認見面地點，甲○○亦曾於電話中先告知
    呂青綺其人之所在地點，而由呂青綺繼續指示行進方向，是
    甲○○如此大費周章欲前往約定地點，若未達到見面之目的
    ，理應繼續聯絡以求順利碰面，然依監聽資料所示，甲○○
    與呂青綺於94年8 月1 日凌晨1 時37分22秒後即未繼續通話
    聯繫，稽此益徵其二人當已見面且完成交易甚明，是被告甲
    ○○所辯亦非可採。
  (四)證人鄭文昌就其撥打0000000000號行動電話門號與販毒者聯
    絡購買海洛因之事宜，及有關購買海洛因之次數、地點、金
    額等情節，已於本院審理時具結證述甚詳，且警方於94年7
    月17日查獲鄭文昌涉嫌施用毒品之案件時，當場在鄭文昌身
    上扣得海洛因等情，業據本院調取本院94年度訴字第1355號
    鄭文昌違反毒品危害防制條例案件卷宗核閱屬實，足徵鄭文
    昌所稱其撥打0000000000號行動電話門號購買海洛因之證詞
    非虛。再者，販賣海洛因之刑責非輕，指證他人販毒，將使
    他人遭科處重刑，本身亦須承擔誣告或偽證之刑責，衡情鄭
    文昌當不至於隨意指出與其購買毒品無關之行動電話門號供
    警方追查，是證人鄭文昌所指購買毒品所撥打之電話號碼堪
    信屬實。而被告乙○○既自承0000000000號行動電話為其所
    使用，自足認鄭文昌聯絡購買毒品之對象當為乙○○，且參
    酌證人呂青綺於本院審理時證稱：其都叫乙○○「成哥」等
    語（見本院卷三第20頁），核與證人鄭文昌所稱其係撥打00
    00000000號電話向「成哥」購買海洛因之內容相符，益徵鄭
    文昌購買毒品之對向確為乙○○無訛。至鄭文昌於本院審理
    時雖證稱：「成哥」不是乙○○云云，但由卷附監聽內容觀
    之，乙○○除曾委由甲○○交付海洛因予呂青綺，或曾與甲
    ○○一同前往交付海洛因予呂青綺外，其餘交易均係乙○○
    親自出面交付，並無另委由其他人交付之情事，是證人鄭文
    昌此部分證述內容，顯為迴護被告乙○○之詞，不足採信。
    況有關價格、數量、地點等海洛因交易事項，均係由乙○○
    與鄭文昌商談，且鄭文昌亦確實購得毒品及交付價金，縱認
    乙○○係令他人前往交付海洛因，被告乙○○亦仍構成販賣
    第一級毒品罪。
  (五)此外，扣案如附表編號2 、3 所示之白色粉末及編號4 所示
    之白色結晶經送鑑定結果，認分別含第一級毒品海洛因及第
    二級毒品甲基安非他命成分等情，有法務部調查局鑑定通知
    書及內政部警政署刑事警察局鑑定書各1 紙附卷可參，復有
    如附表編號5 至8 所示物品扣案可資佐證。綜上查證，足認
    被告二人所辯，顯係卸責之詞，不足採信，本件事證明確，
    被告乙○○販賣第一級、第二級毒品及被告甲○○販賣第一
    級毒品之犯行均堪認定。
三、前揭被告乙○○變造詹錫騏身分證及駕駛執照後，復持變造
    之詹錫騏身分證向查獲員警行使之事實，業據被告乙○○坦
    承不諱，並有如附表編號12、13所示之變造證件扣案可資佐
    證，足徵被告乙○○此部分之自白與事實相符，被告乙○○
    變造特種文書復持以行使之犯行，亦堪認定。
四、查被告二人行為後，刑法及刑法施行法部分條文業經修正公
    布，並均於95年7 月1 日施行。修正後刑法第2 條第1 項之
    規定，係規範行為後法律變更所生新舊法律比較適用之準據
    法，於修正後刑法施行後，應適用修正後刑法第2 條第1 項
    規定之「從舊從輕」之原則為比較；修正後刑法第2 條第2
    項，則為同條第1 項之特別規定，於修正後刑法施行後，關
    於非拘束人身自由之保安處分，應依修正後刑法第2 條第2
    項之規定，適用裁判時之法律。又修正後刑法第35條，乃刑
    之重輕之法定次序與標準，應適用裁判時之修正後刑法第35
    條之規定。修正後刑法第2 條第1 項係採「從舊從輕」原則
    ，適用最有利於行為人之法律。既曰法律，自較刑之範圍為
    廣；除法律有特別規定者（如修正後刑法第2 條第2 項非拘
    束人身自由之保安處分適用裁判時法，修正後刑法施行法第
    9 條之3 規定之情形），應依其規定；或事關執行之緩刑之
    宣告，或犯罪在刑法修正施行前，自首在刑法施行後之自首
    部分，或程序之規定（程序從新，如刑法第40條沒收宣告之
    程序規定），應適用裁判時之修正後刑法之規定外；依修正
    後刑法第2 條第1 項比較時，應就罪刑有關之共犯、未遂犯
    、連續犯、牽連犯、結合犯以及累犯加重、自首減輕暨其他
    法定加減原因（如身分加減）與加減例等一切情形，綜其全
    部之結果而為比較後，予以整體適用，不能割裂而分別適用
    有利益之條文。關於易科罰金之折算標準、易服勞役之折算
    標準及期限、罰金與死刑是否併予執行、多數有期徒刑定應
    執行之刑時之最高刑期之限制等之修正，事涉行為人易刑折
    算標準金額之多寡與期限之長短及定執行刑時能否就罰金刑
    併予執行或有期徒刑定應執行之刑時最高度之限制，亦均屬
    依修正後刑法第二條第一項所應比較適用法律之範圍。拘束
    人身自由之保安處分，並非屬修正後刑法第2 條第2 項規定
    應適用裁判時法之範圍，除有特別規定者外，亦屬應依修正
    後刑法第2 條第1 項比較適用之法律；從刑附屬於主刑，除
    法律有特別規定者外，依主刑所適用之法律（以上參考最高
    法院95年5 月23日刑事庭第8 次會議決議及最高法院24年上
    字第4634號、24年上字第5292號、27年上字第2615號、29年
    上字第525 號判例）。其次，法律有變更而須為新、舊法之
    比較以定其適用之目的，厥為保障行為人之既有法律地位不
    致因法律之修正而惡化或受到更不利益之結果並兼謀行為人
    之利益，此為最高之價值，非必斤斤於法律體系適用之完整
    性，況或基於法規之性質，如程序性之法律、事涉執行之緩
    刑規定，依法理係均應適用新法，或因法律另有規定，如修
    正後刑法第2 條第2 項規定「非拘束人身自由之保安處分係
    適用裁判時之法律」，修正後刑法施行法第3 條之1 第2 項
    規定「於九十四年一月七日刑法修正施行前犯併合處罰數罪
    中之一罪，且該數罪均符合第四十一條第一項得易科罰金之
    規定者，適用九十年一月四日修正之刑法第四十一條第二項
    規定」，即有此情形係一律適用行為時法之舊法，由是可見
    遇有法律修正而須選擇適用新法或舊法時，須依法規之性質
    或視法律之規定各自決之，不受其他法規如何適用之羈絆，
    在選法適用時，本即寓有可據個別之特性而割裂分別適用新
    法或舊法之容許性，至數項經修正之法律須整體比較以同其
    新、舊法之適用俾維持法律體系之完整性，核係各該法律在
    適用上因具「依附及相互關聯」之特性使然，非屬新、舊法
    應比較利、弊藉資保障行為人之既有法律地位兼謀其利益之
    立法意旨所必然。準此以解，就罪、刑有關之規定諸如共犯
    、未遂犯、連續犯、牽連犯、結合犯以及累犯加重、自首減
    輕暨其他法定加減原因（如身分加減）與加減例等一切情形
    ，應綜其全部之結果而為比較後，予以整體適用，不能割裂
    而分別適用有利益之條文，固如前述，惟究其緣由，實係著
    眼於因各該規定皆涉及犯罪之態樣、階段、罪數、法定刑得
    或應否加、減暨加減之幅度，並進而影響法定刑或處斷刑之
    範圍，換言之，各該罪、刑之規定須經綜合考量整體適用後
    ，方能據以限定法定刑或處斷刑之範圍，嗣始得於該範圍內
    為一定刑之宣告，易詞以言，個別宣告刑雖屬單一之結論，
    然實係經綜合考量整體適用各相關罪、刑規定之所得，因之
    ，宣告刑所據以決定之各相關罪、刑規定，顯具適用上之「
    依附及相互關聯」之特性，自須同其新、舊法之適用，第查
    ，「易刑」或「定執行刑」係規範宣告刑得或應如何執行之
    法律，核屬為刑之宣告後始生應否適用問題之規定，非屬宣
    告刑所據以決定因而須先行確定如何適用新、舊之法規，依
    其性質，在未為刑之宣告前亦無可能確定應否適用而預先選
    定須適用新或舊法，復無此必要，不寧唯是，該規定所涵攝
    之「小前提」係「宣告刑」，猶與罪、刑規定涵攝之「小前
    提」為「歷史社會事實」迥異，職是，「易刑」及「定執行
    刑」之規定，不論涵攝之「小前提」、決定應否適用之階段
    及適用後所得之法律效果，與罪、刑之規定皆不相侔，與之
    顯不具適用上之「依附及相互關聯」之特性，依前述，要毋
    須與罪、刑之規定同其新、舊法之適用，自得秉其本身之性
    質而各據應涵攝之「小前提」為新、舊、利、弊之比較後個
    別定其法律之適用。茲首就與本案有關且於為刑之宣告前須
    先行及連帶確定應如何適用之法律修正情形列述如下：
  (一)與罪、刑有關且須依修正後刑法第2 條第1 項規定為利、弊
    之比較以定如何適用之法律變更部分：
    (1)刑法第28條原規定「二人以上共同實施犯罪之行為者，皆
      為正犯」，經修正為「二人以上共同實行犯罪之行為者，
      皆為正犯」，亦即將共同正犯限縮僅於「實行」階段始有
      其存在。
    (2)修正前刑法第33條第5 款規定「罰金：（銀元）一元以上
      。」，復依罰金罰鍰提高標準條例第1 條前段規定提高為
      10倍，折算新臺幣為30元；修正後刑法第33條第5 款規定
      「罰金：新臺幣一千元以上，以百元計算之。」；次查，
      刑法分則各條文所定之罰金刑，其幣別原為「銀元」，又
      倘非屬72年6 月26日至94年1 月7 日間新增或修正之條文
      ，所定罰金數額並依罰金罰鍰提高標準條例第1 條前段規
      定提高為10倍，惟依95年6 月14日修正公布、同年7 月1
      日施行之中華民國刑法施行法第1 條之1 ：「中華民國九
      十四年一月七日刑法修正施行後，刑法分則編所定罰金之
      貨幣單位為新臺幣。九十四年一月七日刑法修正時，刑法
      分則編未修正之條文定有罰金者，自九十四年一月七日刑
      法修正施行後，就其所定數額提高為三十倍。但七十二年
      六月二十六日至九十四年一月七日新增或修正之條文，就
      其所定數額提高為三倍。」，現行刑法中，有關於罰金刑
      之計算單位及其最低度刑之規定已有修正，自屬法律變更
      。
    (3)累犯部分，修正前刑法第47條規定「受有期徒刑之執行完
      畢，或受無期徒刑或有期徒刑一部之執行而赦免後，五年
      以內再犯有期徒刑以上之罪者，為累犯，加重本刑至二分
      之一」，95年7 月1 日施行之修正後刑法第47條第1 項則
      規定「受徒刑之執行完畢，或一部之執行而赦免後，五年
      以內故意再犯有期徒刑以上之罪者，為累犯，加重本刑至
      二分之一」，換言之，依修正後之刑法，僅「故意犯」始
      有累犯之適用。
    (4)修正前刑法第56條規定「連續數行為而犯同一罪名者，以
      一罪論。但得加重其刑至二分之一。」，修正後已將該條
      刪除，即採1 罪1 罰之原則。
    (5)有關刑罰減輕之規定，修正前刑法第64條第2 項原規定「
      死刑減輕者，為無期徒刑，或為15年以下、12年以上有期
      徒刑。」，新法則修正為「死刑減輕者，為無期徒刑。」
      ；修正前刑法第65條第2 項原規定「無期徒刑減輕者，為
      7 年以上有期徒刑」，新法則修正為「無期徒刑減輕者，
      為20年以下15年以上有期徒刑。」。
    (6)就罰金刑之加減例，修正前刑法第68條規定「拘役或罰金
      加減者，僅加減其最高度」，修正後刑法第67條則規定「
      有期徒刑或罰金加減者，其最高度及最低度同加減之」，
      並刪除第68條有關罰金刑加減之規定，進言之，經修正後
      ，罰金之最低度刑亦在加減之列。
    (7)經綜合適用修正前、後之罪、刑相關規定予以比較，修正
      後之規定顯非較修正前之規定對被告二人有利，因之，依
      現行即修正後刑法第2 條第1 項前段規定，此部分自應整
      體適用修正前刑法之有關規定，合先敘明。
  (二)毋須依修正後刑法第2 條第1 項規定為利、弊之比較以定如
    何適用之法律修正部分：
    (1)刑法第11條原規定「本法總則於其他法令有刑罰之規定者
      ，亦適用之。但其他法令有特別規定者，不在此限。」，
      經修正為「本法總則於其他法律有刑罰或保安處分之規定
      者，亦適用之。但其他法律有特別規定者，不在此限。」
      ，亦即為使法規範明確，將「法令」修正為「法律」以符
      合法律保留及罪刑法定原則，復就解釋上認為「有刑罰之
      規定」包含保安處分部分亦予以明文化，是以此一修正並
      未涉及實體國家刑罰權之有無暨其範圍之更迭，非屬與罪
      、刑有關且須與之整體依修正後刑法第2 條第1 項之規定
      為新、舊法比較以同其適用之「法律變更」，惟本條修正
      之目的既為符法律保留及罪刑法定原則暨規範明確性之要
      求，當以修正後之規定較能契合刑罰之本質兼更具規範之
      實質妥當性暨進步性，因之，基於「法與時轉則治」之理
      念，此部分自應適用修正後規定。
    (2)刑法第38條有關沒收之規定亦經修正，惟沒收為從刑，如
      前述，從刑附屬於主刑，除法律有特別規定者外，依主刑
      所適用之法律，本件主刑部分即宣告刑所據以決定之罪、
      刑法律既適用修正前之舊法，沒收部分自應從之。
五、按販賣毒品罪，並不以販入後復行賣出為必要，只須以營利
    為目的，將毒品販入或賣出，有一於此，其犯罪即告成立，
    此與意圖販賣而非法持有毒品罪，乃指意圖販賣而販入以外
    之原因而持有，嗣持有後始意圖販賣者，迥然不同（最高法
    院91年度台上字第2048號判決意旨參照）。被告乙○○在上
    開時、地，向「章哥」販入如附表編號1 所示之海洛因之初
    ，既已有擬伺機轉售而從中牟利之意圖，則被告乙○○基於
    營利之目的販入上開毒品，其販賣第一級毒品之構成要件已
    然完成，縱其販入後未及賣出前，即為警查獲，亦無礙於該
    罪之成立。核被告乙○○所為，係犯毒品危害防制條例第4
    條第1 項之販賣第一級毒品罪、同條第5 項第1 項之販賣第
    一級毒品未遂罪、同條第2 項之販賣第二級毒品罪及刑法第
    216 條、第212 條之行使變造特種文書罪。被告甲○○所為
    則係犯毒品危害防制條例第4 條第1 項之販賣第一級毒品罪
    。被告乙○○變造特種文書之低度行為，為其行使之高度行
    為所吸收，不另論罪。被告乙○○及甲○○二人就販賣第一
    級毒品予呂青綺之犯行，有犯意聯絡及行為分擔，均應依修
    正前刑法第28條之規定論以共同正犯。被告乙○○、甲○○
    前後多次販賣第一級毒品之犯行，及被告乙○○先後多次販
    賣第二級毒品之犯行，均時間緊接，且各觸犯構成要件相同
    之罪名，顯係出於概括犯意反覆為之，均為連續犯，應依修
    正前刑法第56條之規定論以情節較重之販賣第一級毒品既遂
    罪一罪及販賣第二級毒品既遂罪一罪，並就法定刑死刑、無
    期徒刑以外之其餘各法定刑均加重其刑，至罰金刑僅加重最
    高度。被告甲○○有如事實欄一、所載之犯罪科刑、執行情
    形，有臺灣高等法院被告前案紀錄表1 份在卷可按，其受有
    期徒刑之執行完畢後，5 年內再犯本件有期徒刑以上之罪，
    為累犯，應依修正前刑法第47條規定，加重其罰金刑之最高
    度且依法遞加重之，但死刑、無期徒刑部分則依法不得加重
    。按行為後刑法條文經修正，惟無有利、不利情形，如刑法
    第15條、第30條之文字修正，第55條但書、第59條實務見解
    之明文化，應適用裁判時法（最高法院95年第21次刑事庭會
    議決議參照）。查被告甲○○係被告乙○○之妻，原期待由
    乙○○照顧其生活，詎料所託非人，乙○○不僅為從事販賣
    毒品之人，又與前女友呂青綺頻有聯繫，甲○○因迫於情勢
    而與乙○○共同販賣海洛因予呂青綺，不僅參與之緣由具特
    殊性，且其交易對象又僅限於呂青綺1 人，執其情節與販賣
    海洛因之嚴峻刑度相較，顯滋情輕法重之感，易言之，即縱
    處以販賣第一級毒品罪法定刑之最低度無期徒刑，仍嫌過重
    ，其情不無可憫，爰依修正後刑法第59條規定減輕其刑。被
    告甲○○前開刑之加減，應依法先加重罰金刑最高度再減輕
    各法定刑，惟罰金部分亦僅減輕其最高度。被告乙○○所犯
    之販賣第一級、第二級毒品及行使變造特種文書罪間，犯意
    各別，行為不同，應分論併罰。被告乙○○於93年11月15日
    晚上7 時50分許，在桃園縣桃園市內壢地區某不詳汽車旅館
    內，以七萬元之價格販入如附表編號1 所示之海洛因，欲伺
    機出售予不特定人牟利之犯行，雖未據檢察官起訴，但其此
    部分犯行與已起訴且經本院論罪之販賣第一級毒品犯行，有
    連續犯之裁判上一罪關係，自為起訴效力所及，本院應併予
    審理。爰審酌被告乙○○為販賣毒品犯行之主導者，且被告
    二人為謀一己之私利，販賣毒品予他人，嚴重損及國民健康
    ，兼衡被告二人販賣第一級毒品之次數、金額，及被告乙○
    ○販賣第二級毒品之次數、金額，其變造特種文書犯行對主
    管機關管理身分證及駕駛執照之正確性所生損害程度，暨被
    告二人犯後均未能坦承犯行等一切情狀，各量處如主文所示
    之刑，而被告乙○○受無期徒刑之宣告，另應依法宣告褫奪
    公權終身，被告乙○○並定其應執行刑。如附表編號1 至4
    所示之物品分別為第一級毒品海洛因及第二級毒品甲基安非
    他命乙情，有如前述，應依毒品危害防制條例第18條第1 項
    前段之規定沒收銷燬之，惟因編號1 、4 所示之毒品與被告
    甲○○並無關連性，是編號1 、4 所示之毒品僅在被告乙○
    ○部分諭知沒收銷燬；如附表編號5 至7 所示之物，均為被
    告乙○○所有而供販賣第一、二級毒品所用之物，應依毒品
    危害防制條例第19條第1 項之規定宣告沒收，又此各物既已
    扣案，即無全部或一部不能沒收之問題，要毋庸依同條項規
    定諭知如全部或一部不能沒收時，追徵其價額之必要。又本
    件被告二人共同販賣第一級毒品予呂青綺所得如附表編號9
    所示之十一萬七千元，及被告乙○○販賣第一級毒品予謝志
    義、鄭文昌所得如附表編號10所示之十二萬七千五百元，暨
    被告乙○○販賣第二級毒品予謝志義、呂青綺所得如附表編
    號11所示之六萬六千元，均應依毒品危害防制條例第19條第
    1 項之規定沒收之，如全部或一部不能沒收時，以其財產抵
    償之，惟因其等犯罪所得為金錢，故尚無同條項所定追徵其
    價額之問題。又如附表編號8 所示之分裝袋為被告乙○○所
    有，且為其備供分裝毒品轉售牟利所用，而如附表編號12、
    13所示變造證件上所貼用之「乙○○」照片各1 張，亦為被
    告所有而供其變造特種文書所用之物，均應依修正前刑法第
    38條第1 項第2 款宣告沒收。至扣案現金共十萬三千元、黑
    色背包1 個、行動電話2 支（其內分別裝有0000000000號及
    0000000000號SIM 卡各1 張）及塑膠盒1 個，並無證據證明
    為被告二人供本件犯罪所用、因犯罪所得之物或屬違禁物，
    均不予沒收。
六、公訴意旨另以：(一)被告乙○○於94年間販賣第一級毒品海洛
    因及甲基安非他命予張文霖。(二)被告乙○○自94年初至94年
    6 月間販賣海洛因予鄭文昌。(三)被告甲○○平日負責幫乙○
    ○接聽電話接洽販賣海洛因之事宜，而販賣海洛因予謝志義
    、張文霖及鄭文昌等人。因認被告乙○○、甲○○上開部分
    亦涉有販賣第一級、第二級毒品罪嫌。經查：
  (一)張文霖係於94年8 月12日與謝志義一同遭警方查獲等情，業
    據證人謝志義於本院審理時證述綦詳，且依卷附監聽內容觀
    之，均係由謝志義撥打電話向乙○○購買毒品，並無證據顯
    示被告乙○○曾販賣海洛因或甲基安非他命予張文霖，且證
    人謝志義亦從未提及其向乙○○購買之毒品與張文霖有何關
    連性，自難遽認被告乙○○有販賣海洛因及甲基安非他命予
    張文霖之犯行。
  (二)證人鄭文昌於警詢時固陳稱：其向0000000000號行動電話門
    號持用人購買海洛因已有1 年多之時間云云，然其於本院審
    理時則證稱：其於94年1 月及3 月時所施用之海洛因並不是
    跟「成哥」（即乙○○）買的，因為7 月之前其都叫朋友幫
    其購買海洛因，其不知其朋友向誰購買，其是94年7 月才開
    始自己撥打0000000000號電話向「成哥」購買海洛因等語（
    見本院卷三第79至80頁）。準此，鄭文昌於警詢中所稱其向
    「成哥」購買海洛因已有1 年多之時間，顯乏憑信性，此部
    分自應為被告乙○○有利之認定，是鄭文昌明確指證其向被
    告乙○○購買海洛因之時間既在94年7 月份，尚難遽認被告
    乙○○自94年初起至同年6 月間止，即有販賣海洛因予鄭文
    昌之犯行。
  (三)參酌證人謝志義於本院審理時具結證稱：其向乙○○購買毒
    品時，並未曾跟乙○○之老婆甲○○聯絡過，甲○○並未跟
    其談過買賣毒品之事，其都是跟乙○○接觸等語（見本院卷
    二第159 、170 、171 頁），及證人鄭文昌於本院審理時證
    稱：其撥打0000000000號行動電話向「成哥」購買海洛因時
    ，接電話的都是男生，電話中好像沒有聽到女生的聲音，交
    付毒品時對方只來一個男生等語（見本院卷一第120 至122
    頁），足證謝志義及鄭文昌購買毒品時均係跟乙○○聯繫，
    並無任何女子介入，自難認被告甲○○有販賣海洛因予謝志
    義及鄭文昌之犯行。又卷內並無任何積極證據足資證明被告
    乙○○販賣海洛因予張文霖乙節，已如前述，則公訴人認被
    告甲○○涉嫌販賣海洛因予張天霖，亦同缺乏積極證據之佐
    證，自難認被告甲○○有販賣海洛因予張天霖之犯行。
  (四)綜上所析，公訴人認被告二人上開犯行涉有販賣第一級、第
    二級毒品罪嫌，尚有未合，此外復查無其他積極證據證明被
    告二人確有公訴人所指之上開犯行，惟公訴意旨認上開犯行
    與前揭經本院論罪之販賣第一級、第二級毒品罪，有連續犯
    之裁判上一罪關係，爰均不另為無罪之諭知。
貳、無罪部分：
一、公訴意旨略以：被告甲○○與乙○○共同基於販賣安非他命
    營利之概括犯意聯絡，由被告甲○○負責接聽乙○○所使用
    之0000000000號行動電話接洽販賣安非他命之事宜，並交付
    安非他命予購買安非他命之謝志義、張文霖、呂青綺等人，
    因認被告甲○○此部分涉犯販賣第二級毒品罪嫌。
二、按犯罪事實應依證據認定之，無證據不得認定犯罪事實；又
    不能證明被告犯罪者，應諭知無罪之判決，刑事訴訟法第15
    4 條第2 項、第301 條第1 項分別定有明文。又事實之認定
    ，應憑證據，如未能發現相當證據，或證據不足以證明，自
    不能以推測或擬制之方法，以為裁判基礎；認定不利於被告
    之事實，須依積極證據，苟積極證據不足為不利於被告事實
    認定時，即應為有利於被告之認定，更不必有何有利之證據
    （最高法院40年臺上字第86號、30年上字第816 號判例要旨
    參照）。
三、本件公訴人認被告甲○○涉有前開販賣第二級毒品犯嫌，無
    非係以證人呂青綺、鄭文昌之指述、監聽譯文及扣案甲基安
    非他命等為其主要論據。惟訊據被告甲○○則堅決否認有販
    賣第二級毒品之犯行，辯稱：其不知乙○○有販賣安非他命
    之行為，亦無接聽電話接洽買賣安非他命之情事，更未交付
    安非他命予他人等語。經查：
  (一)證人謝志義向乙○○購買毒品時，均係與乙○○本人接觸，
    甲○○並未參與等情，業據謝志義證述綦詳，且有關謝志義
    與乙○○聯絡購買毒品之監聽內容，亦未出現女子代接電話
    之情事，且亦無積極證據足資證明張文霖曾與甲○○商談購
    毒事宜，實難率認被告甲○○有與乙○○共同販賣第二級毒
    品予謝志義及張天霖之犯行。
  (二)證人呂青綺固證稱其曾與甲○○洽談毒品買賣事宜，然參酌
    卷內監聽資料及呂青綺之證述內容，甲○○與呂青綺商談之
    毒品僅止於海洛因，並無任何積極證據足資證明甲○○與呂
    青綺尚有洽談買賣甲基安非他命之情事，且依證人呂青綺於
    本院審理時證稱：乙○○及甲○○曾一起交付其海洛因，但
    其不敢確定二人有無一起交付其安非他命等語（見本院卷四
    第11至12頁）觀之，證人呂青綺既無法確定甲○○是否曾交
    付其甲基安非他命，自應為被告甲○○有利之認定。
  (三)至扣案甲基安非他命為被告乙○○所有乙情，為乙○○所是
    認，此與被告甲○○所稱扣案甲基安非他命均為乙○○所有
    之供詞核屬一致，堪信屬實，是扣案甲基安非他命亦非得以
    證明被告甲○○販賣第二級毒品之證據。
  (四)綜上所析，尚難認被告甲○○所辯係虛構之詞，本件公訴意
    旨所憑事證尚無從形成被告甲○○犯有販賣第二級毒品罪之
    確信，此外，復查無其他積極事證足以證明被告甲○○確有
    販賣第二級毒品之犯行，自屬不能證明其犯罪，揆諸首揭法
    條、判例要旨及說明，此部分應諭知被告甲○○無罪之判決
    。
參、證人謝志義於檢察官訊問及本院審理時具結後所為之部分證
    詞，不僅前後不一，且與被告乙○○所供情節亦不相符，是
    其顯有涉犯偽證罪之嫌，此部分宜由檢察官依法偵辦，附此
    敘明。
據上論斷，應依刑事訴訟法第299 條第1 項前段、第301 條第1
項，毒品危害防制條例第4 條第1 項、第2 項、第18條第1 項前
段、第19條第1 項，修正後刑法第11條前段、第2 條第1 項前段
、第59條，修正前刑法第28條、第56條、第47條、第64條第2 項
、第65條第2 項、第38條第1 項第2 款，刑法第51條第4 款、第
37條第1 項，判決如主文。
本案經檢察官許曉微到庭執行職務。
中　　華　　民　　國　　96　　年　　2 　　月　　14　　日
              刑事第十一庭  審判長法  官　蔡榮澤
                                  法  官  何俏美
                                  法  官  魏于傑
上正本證明與原本無異。
如不服本判決，得於收受判決後10日內，向本院提出上訴狀。
                                  書記官  林怡君
中　　華　　民　　國　　96　　年　　3 　　月　　2 　　日
附表：
┌──┬─────┬─────────────┬────────────┐
│編號│物      品│數                      量│備                    註│
├──┼─────┼─────────────┼────────────┤
│1   │白色粉末  │9 包（合計淨重18.14 公克，│扣案，均含第一級毒品海洛│
│    │          │空包裝共重3.93公克）      │因成分                  │
├──┼─────┼─────────────┼────────────┤
│2   │白色粉末  │2 包（合計淨重21.87 公克，│扣案，均含第一級毒品海洛│
│    │          │空包裝共重0.95公克）      │因成分                  │
├──┼─────┼─────────────┼────────────┤
│3   │白色粉末  │7 包（合計淨重16.54 公克，│扣案，均含第一級毒品海洛│
│    │          │空包裝共重4.31公克）      │因成分                  │
├──┼─────┼─────────────┼────────────┤
│4   │白色結晶  │4 包（淨重30.36 公克，驗餘│扣案，均含第二級毒品甲基│
│    │          │淨重30.17 公克，空包裝共重│安非他命成分            │
│    │          │4.58公克）                │                        │
├──┼─────┼─────────────┼────────────┤
│5   │行動電話  │1 支（NOKIA牌，內含0000000│扣案，為被告乙○○所有而│
│    │          │487號SIM 卡1 張）         │供販賣海洛因及甲基安非他│
│    │          │                          │命所用                  │
├──┼─────┼─────────────┼────────────┤
│6   │電子秤    │1 台                      │扣案，為被告乙○○所有而│
│    │          │                          │供販賣海洛因及甲基安非他│
│    │          │                          │命所用                  │
├──┼─────┼─────────────┼────────────┤
│7   │杓子      │1支                       │扣案，為被告乙○○所有而│
│    │          │                          │供販賣海洛因及甲基安非他│
│    │          │                          │命所用                  │
├──┼─────┼─────────────┼────────────┤
│8   │分裝袋    │共885 個（共有5 種大小，7m│扣案，為被告乙○○所有而│
│    │          │m 乘以10mm者共12個，6mm 乘│備供販賣海洛因及甲基安非│
│    │          │以8.5mm 者共55個，5mm 乘以│他命所用                │
│    │          │7.5 mm者共166 個、4mm 乘以│                        │
│    │          │6mm 者共92個、3.5mm 乘以4.│                        │
│    │          │5mm 者共560 個）          │                        │
├──┼─────┼─────────────┼────────────┤
│9   │現金      │新臺幣（下同）十一萬七千元│未扣案，為被告乙○○、林│
│    │          │                          │雅惠販賣海洛因予呂青綺所│
│    │          │                          │得之財物                │
├──┼─────┼─────────────┼────────────┤
│10  │現金      │十二萬七千五百元          │未扣案，為被告乙○○販賣│
│    │          │                          │海洛因予謝志義、鄭文昌所│
│    │          │                          │得之財物                │
├──┼─────┼─────────────┼────────────┤
│11  │現金      │六萬六千元                │未扣案，為被告乙○○販賣│
│    │          │                          │甲基安非他命予謝志義、呂│
│    │          │                          │青綺所得之財物          │
├──┼─────┼─────────────┼────────────┤
│12  │變造之「張│1張                       │扣案，已換貼乙○○之照片│
│    │錫騏」身分│                          │                        │
│    │證        │                          │                        │
├──┼─────┼─────────────┼────────────┤
│13  │變造之「張│1張                       │扣案，已換貼乙○○之照片│
│    │錫騏」駕駛│                          │                        │
│    │執照      │                          │                        │
└──┴─────┴─────────────┴────────────┘
本案論罪科刑主要法條：
毒品危害防制條例第4條
製造、運輸、販賣第一級毒品者，處死刑或無期徒刑；處無期徒
刑者，得併科新臺幣 1 千萬元以下罰金。
製造、運輸、販賣第二級毒品者，處無期徒刑或 7 年以上有期徒
刑，得併科新臺幣 7 百萬元以下罰金。
製造、運輸、販賣第三級毒品者，處 5 年以上有期徒刑，得併科
新臺幣 5 百萬元以下罰金。
製造、運輸、販賣第四級毒品者，處 3 年以上 10 年以下有期徒
刑，得併科新臺幣 3 百萬元以下罰金。
製造、運輸、販賣專供製造或施用毒品之器具者，處 1 年以上 7
年以下有期徒刑，得併科新臺幣 1 百萬元以下罰金。
前五項之未遂犯罰之。
